【裁判字號】    96,訴,3527
【裁判日期】    970109
【裁判案由】    槍砲彈藥刀械管制
【裁判全文】
臺灣板橋地方法院刑事判決              96年度訴字第3527號
公  訴  人  臺灣板橋地方法院檢察署檢察官
被      告  甲○○
選任辯護人  陳正旻律師
上列被告因違反槍砲彈藥刀械管制條例案件，經檢察官提起公訴
（96年度偵字第18038 號），本院判決如下：
    主  文
甲○○未經許可，寄藏可發射子彈具有殺傷力之改造手槍，累犯
，處有期徒刑年肆月，併科罰金新臺幣拾萬元，罰金如易服勞
役，以新臺幣壹仟元折算壹日。扣案之由德國ROHM廠RG88型金屬
模型槍換裝土造金屬槍管而成之改造手槍壹枝（不含彈匣，槍枝
管制編號：0000000000號）沒收。
    事  實
一、甲○○前於民國90年間因犯竊盜、搶奪等罪，經本院於91年
    3 月6 日以90年度訴字第2181號分別判處有期徒刑一年三月
    、八月，應執行有期徒刑一年十月確定，嗣於92年7 月30日
    假釋付保護管束，迄93年2 月16日期滿未經撤銷假釋以已執
    行論；又於94年間因違反毒品危害防制條例案件，經本院於
    94年9 月6 日以94年度簡字第3905號判處有期徒刑四月確定
    ，於95年5 月6 日縮刑期滿執行完畢。猶不知悔改，明知未
    經許可不得寄藏可發射子彈具有殺傷力之改造槍枝，竟基於
    寄藏具有殺傷力之改造槍枝之犯意，於96年5 月間某日，在
    臺北縣土城市龍田大地社區門口，收受由真實姓名年籍不詳
    、綽號「寶兒」之成年女子託付其保管，具有殺傷力之由德
    國ROHM廠RG88型金屬模型槍換裝土造金屬槍管而成，可供擊
    發適用子彈使用之改造手槍一枝（不含彈匣，槍枝管制編號
    ：0000000000號），未經許可而寄藏之，並將之藏放在臺北
    縣鶯歌鎮○○○街19號4 樓住處。嗣於96年8 月2 日下午1
    時5分 許，為警在上址查獲，並扣得上述寄藏之改造手槍一
    枝，而查悉上情。
二、案經臺北市政府警察局信義分局報請臺灣板橋地方法院檢察
    署檢察官偵查起訴。
    理  由
一、內政部警政署刑事警察局96年8 月22日刑鑑字第0960123898
    號槍彈鑑定書之證據能力：
  (一)按鑑定人應於鑑定前具結；鑑定人依法應具結而未具結者，
    其鑑定意見，不得作為證據，刑事訴訟法第202 條、第158
    條之3 固分別定有明文。但此等具結或未具結者欠缺證據能
    力之規定，係指鑑定人為自然人而言，對於非自然人為鑑定
    人者，則無適用餘地。又同法第198 條關於鑑定人規定，就
    鑑定事項有特別知識經驗之人以及經政府機關委任有鑑定職
    務之人，固為適格之鑑定人，但第208 條所規定之醫院、學
    校或其他相當之機關亦得受囑託而充任鑑定人。是以，適格
    之鑑定人並不以自然人為限，醫院、學校或其他相當機關之
    非自然人亦得為適格鑑定人；而在此種以非自然人充任鑑定
    人之情形下，實際上無從適用自然人為鑑定人之具結規定，
    當然亦不適用未具結即欠缺證據能力之規定，此觀諸刑事訴
    訟法第208 條第1 項有關機關鑑定未準用刑事訴訟法第202
    條鑑定人應於鑑定前具結之規定即明。
  (二)次按「被告以外之人於審判外之言詞或書面陳述，除法律有
    規定者外，不得作為證據」，刑事訴訟法第159 條第1 項固
    定有明文，然「鑑定之經過及其結果，應命鑑定人以言詞或
    『書面』報告」，同法第206 條第1 項亦規定甚明，是鑑定
    人以書面為鑑定報告提出於法院，依刑事訴訟法第159 條第
    1 項立法理由及同法第206 條第1 項規定，即具有證據能力
    。又法院或檢察官得囑託醫院、學校或其他相當之機關、團
    體為鑑定，或審查他人之鑑定，並準用第203 條至第206 條
    之1 之規定，刑事訴訟法第208 條第1 項亦定有明文。依此
    ，檢察官對於偵查中之案件，認須實施鑑定者，固應就具體
    個案，選任鑑定人或囑託鑑定機關（團體）為之；但對於司
    法警察機關調查中之案件，或有量大或急迫之情形，為因應
    實務之現實需求，如檢察官針對該類案件之性質（例如：查
    扣之毒品必須檢驗其成分、對於查扣之槍砲彈藥必須檢驗有
    無殺傷力、對違反野生動物保育法案件必須鑑定是否屬於保
    育類動物案件等），認為當然有鑑定之必要者，基於檢察一
    體原則，得由該管檢察長對於轄區內之案件，以事前概括選
    任鑑定人或囑託鑑定機關（團體）之方式，俾便轄區內之司
    法警察官、司法警察對於調查中之此類案件，得即時送請事
    前已選任之鑑定人或囑託之鑑定機關（團體）實施鑑定，有
    臺灣高等法院檢察署92年9 月9 日檢文允字第0921001203號
    函可資參憑。是該鑑定人或鑑定機關（團體）亦應視同受承
    辦檢察官所選任或囑託而執行鑑定業務，其等出具之書面鑑
    定報告應屬刑事訴訟法第206 條所定之傳聞例外，而具有證
    據能力（最高法院96年度臺上字第5298號刑事判決意旨參照
    ）。從而，本件扣案槍枝，經由查獲之警察單位依先前轄區
    檢察署檢察長事前概括選任槍枝鑑定機關即內政部警察署刑
    事警察局之方式實施鑑定，該鑑定機關所出具之上開鑑定書
    ，即具有證據能力而得為本案之證據。
二、上揭犯罪事實，業經被告甲○○於警詢、偵查以迄審理中均
    供承不諱，並有具殺傷力之由德國ROHM廠RG88型金屬模型槍
    換裝土造金屬槍管而成之改造手槍一枝（不含彈匣，槍枝管
    制編號：0000000000號）扣案可證。且被告所寄藏而為警查
    獲之上開槍枝，經送內政部警政署刑事警察局鑑定結果，認
    定：送鑑手槍一枝（不含彈匣，槍枝管制編號：0000000000
    號），係改造手槍，由德國ROHM廠RG88型金屬模型槍，換裝
    土造金屬槍管而成，擊發功能正常，可供擊發適用子彈使用
    ，認具殺傷力，有該局96年8 月22日刑鑑字第0960123898號
    槍彈鑑定書一件在卷可稽，足認被告自白與事實相符，罪證
    明確，犯行洵堪認定。
三、核被告所為，係犯槍砲彈藥刀械管制條例第8 條第4 項之未
    經許可寄藏可發射子彈具有殺傷力之改造手槍罪。被告前於
    90年間因犯竊盜、搶奪等罪，經本院於91年3 月6 日以90年
    度訴字第2181號分別判處有期徒刑一年三月、八月，應執行
    有期徒刑一年十月確定，嗣於92年7 月30日假釋付保護管束
    ，迄93年2 月16日期滿未經撤銷假釋以已執行論；又於94年
    間因違反毒品危害防制條例案件，經本院於94年9 月6 日以
    94年度簡字第3905號判處有期徒刑四月確定，於95年5 月6
    日縮刑期滿執行完畢，此有臺灣高等法院被告前案紀錄表在
    卷可按，其於有期徒刑執行完畢後五年內故意再犯本案之罪
    ，係屬累犯，應依刑法第47條第1 項之規定加重其刑。按犯
    槍砲彈藥刀械管制條例之罪，於偵查或審判中自白，並供述
    全部槍砲、彈藥、刀械之來源及去向，因而查獲或因而防止
    重大危害治安事件之發生者，減輕或免除其刑，槍砲彈藥刀
    械管制條例第18條第4 項固定有明文，然該條項所謂「並」
    供述全部槍砲、彈藥、刀械之來源「及」「去向」，自係指
    已將槍械、彈藥移轉予他人持有之情形而言，不包括仍為自
    己持有、寄藏之情形（最高法院93年度臺上字第4223號判決
    意旨參照）。本件被告未經許可寄藏可發射子彈具有殺傷力
    之改造手槍，既於被告寄藏中為警查獲，要非由其移轉予他
    人持有，更無因而查獲或因而防止重大危害治安事件發生之
    情形，自與前揭規定有間，尚無由依前開規定減輕或免除被
    告本件犯行之刑度，事理甚明，從而被告雖於審理時另聲請
    傳喚證人綽號「阿豐」、真實姓名可能是「張志峰」之人，
    為能證明被告寄藏改造手槍之來源，俾可適用槍砲彈藥刀械
    管制條例第18條第4 項減輕或免除其刑之規定云云，鑑諸前
    揭論述，又未能陳報真確之姓名年籍及可供傳喚之地址，自
    乏調查此項證據方法之必要性及可能性，併此敘明。爰審酌
    被告未經許可而寄藏上述改造手槍一枝，其未經許可而為寄
    藏，對於社會安全已構成危害，惟其犯罪後尚能坦承犯行等
    一切情狀，量處如主文所示之刑，併科罰金部分並諭知易服
    勞役之折算標準，以資懲儆。
四、扣案之由德國ROHM廠RG88型金屬模型槍換裝土造金屬槍管而
    成之改造手槍一枝（不含彈匣，槍枝管制編號：0000000000
    號），係屬違禁物，應依刑法第38條第1 項第1 款規定，併
    予宣告沒收。
據上論斷，應依刑事訴訟法第299 條第1 項前段，槍砲彈藥刀械
管制條例第8 條第4 項，刑法第11條前段、第47條第1 項、第42
條第3 項、第38條第1 項第1 款，判決如主文。
本案經檢察官劉仕國到庭執行職務
中    華    民    國    97    年    1     月    9     日
                  刑事第一庭    審判長法  官  陳恆寬
                                      法  官  陳明偉
                                      法  官  張江澤
以上正本證明與原本無異。
如不服本判決，應於判決送達後10日內，向本院提出上訴狀。
                                      書記官  林怡秀
中    華    民    國    97    年    1     月    9     日
附錄本案論罪科刑法條全文：
槍砲彈藥刀械管制條例第8條
未經許可，製造、販賣或運輸鋼筆槍、瓦斯槍、麻醉槍、獵槍、
空氣槍或第四條第一項第一款所定其他可發射金屬或子彈具有殺
傷力之各式槍砲者，處無期徒刑或五年以上有期徒刑，併科新臺
幣一千萬元以下罰金。
未經許可，轉讓、出租或出借前項所列槍枝者，處五年以上有期
徒刑，併科新臺幣一千萬元以下罰金。
意圖供自己或他人犯罪之用，而犯前二項之罪者，處無期徒刑或
七年以上有期徒刑，併科新臺幣一千萬元以下罰金。
未經許可，持有、寄藏或意圖販賣而陳列第一項所列槍枝者，處
三年以上十年以下有期徒刑，併科新臺幣七百萬元以下罰金。
第一項至第三項之未遂犯罰之。


司法院資訊處製作；財團法人民間司法改革基金會備份。
